臺灣苗栗地方法院刑事判決
                                      110年度訴字第137號
公  訴  人  臺灣苗栗地方檢察署檢察官
被      告  何佳程


指定辯護人  黃柏彰律師
上列被告因違反毒品危害防制條例案件，經檢察官提起公訴（
110 年度偵字第886 號），本院判決如下：
    主  文
何佳程犯販賣第二級毒品未遂罪，處有期徒刑貳年柒月。
扣案之第二級毒品甲基安非他命肆包（含袋重共計肆點肆公克，
含包裝袋肆只）沒收銷燬，未扣案之三星廠牌行動電話壹支沒收
，於全部或一部不能沒收或不宜執行沒收時，追徵其價額。 
    犯罪事實
一、何佳程明知甲基安非他命為毒品危害防制條例第2條第2 項
    第2 款所規定之第二級毒品，非經許可，不得持有及販賣，
    竟基於販賣第二級毒品甲基安非他命以營利之犯意，於民國
    110 年1 月27日11時許，在不詳地點，以通訊設備連結網際
    網路，並以其所有之三星廠牌行動電話登錄通訊軟體「BAND
    」後，以暱稱「中部執執執」之帳號在「台中（執）行長」
    群組內（公開群組，成員477 ）發表：「中部執（，）不多
    快私」等文字（該群組內有毒品的圖示內容），以此方式向
    特定多數人暗示其欲販售第二級毒品甲基安非他命之訊息，
    經員警執行網路巡邏時發現後，於同日14時11分許，透過前
    開軟體「BAND」聯繫何佳程，雙方達成以新臺幣（下同）60
    00元購買第二級毒品甲基安非他命2 公克之合意。嗣於同月
    30日22時15分許，由員警喬裝之買家與何佳程相約在苗栗縣
    ○○市○○路000 號對面交易。嗣何佳程駕駛車牌號碼000-0000
    號自用小客車抵達現場後，何佳程當場交付甲基安非他命予
    喬裝買家之員警查看，員警確認後立即表明身分，當場逮捕
    何佳程，並扣得第二級毒品甲基安非他命4 包（含袋重共計
    4.4 公克，含包裝袋4只），始悉上情。
二、案經苗栗縣警察局大湖分局報告臺灣苗栗地方檢察署檢察官
    偵查起訴。
    理  由
壹、證據能力
一、按被告以外之人於審判外之陳述，雖不符刑事訴訟法第159
    條之1 至第159 條之4 之規定，而經當事人於審判程序同意
    作為證據，法院審酌該言詞陳述或書面陳述作成時之情況，
    認為適當者，亦得為證據；當事人、代理人或辯護人於法院
    調查證據時，知有同法第159 條第1 項不得為證據之情形，
    而未於言詞辯論終結前聲明異議者，視為有前項之同意，刑
    事訴訟法第159 條之5 定有明文。本判決認定事實所引用之
    供述證據（含文書證據），被告、辯護人及檢察官於本院準
    備程序均不爭執其證據能力，且未於言詞辯論終結前聲明異
    議，本院審酌各該證據作成時之情況，並無違法不當或證明
    力明顯過低之瑕疵，亦認以之作為證據應屬適當，是依刑事
    訴訟法第159 條之5 規定，均有證據能力。
二、其餘本判決所引用下列各項非供述證據，並無證據證明係實
    施刑事訴訟程序之公務員因違背法定程序所取得，且經本院
    踐行調查證據之程序，依法自得作為證據。
貳、實體部分
一、認定犯罪事實所憑之證據及理由
㈠、上開犯罪事實，業據被告何佳程於警詢、偵查中及本院準備
    程序、審理時均坦承不諱（見110年度偵字第886號卷【下稱
    偵卷】第29-31頁、第87-90頁，本院卷第141-143 頁、第15
    7、158頁），且有員警職務報告、苗栗縣警察局大湖分局搜
    索扣押筆錄、扣押物品目錄表、現場及扣案物照片、員警與
    被告對話紀錄翻拍照片等在卷可稽（見偵卷第21頁、第43-4
    9頁、第61-71頁），並有白色結晶4包扣案可佐。又扣案之
    白色結晶4包，經警初步鑑驗結果確均呈第二級毒品（甲基
    ）安非他命反應，有苗栗縣警察局大湖分局查獲涉嫌毒品危
    害防制條例毒品初步鑑驗報告單附卷可參（見偵卷第53 頁
    ），足認被告之自白與事實相符，堪以採信。
㈡、按刑事偵查技術上所謂之「釣魚偵查」，係指對於原已犯罪
    或具有犯罪故意之人，以設計引誘之方式，使其暴露犯罪事
    證，而加以逮捕或偵辦而言，此純屬偵查犯罪技巧之範疇，
    並未違反憲法對於基本人權之保障，且於公共利益之維護有
    其必要性存在，故依「釣魚」方式所蒐集之證據資料，原則
    上非無證據能力。又於此情形，因毒品購買者為辦案佯稱購
    買，而將販賣者誘出以求人贓俱獲，因其無實際買受之真意
    ，且在警察監視之下伺機逮捕，事實上亦不能真正完成買賣
    ，則該次行為，僅能論以販賣未遂（最高法院100 年度台上
    字第4498號判決意旨參照）。經查，員警執行網路巡邏時，
    在通訊軟體「BAND」群組發現，暱稱「中部執執執」之帳號
    在「台中（執）行長」群組內（公開群組，成員477 ）刊登
    ：「中部執（，）不多快私」等文字（該群組內有毒品的圖
    示內容），向特定多數人暗示其欲販售第二級毒品甲基安非
    他命之訊息，雙方遂聯繫毒品交易情事等情，有前揭員警與
    被告對話紀錄翻拍照片可稽，顯見暱稱「中部執執執」之被
    告主觀上原已具有意圖營利而販賣上揭毒品之犯意，並非因
    員警引誘始為販毒之行為，此與陷害教唆係因他人引誘或教
    唆始萌生販賣毒品犯意等情形，迥不相侔；而警方係以誘捕
    之方式予以查緝被告，並非對於原不具犯罪故意之人挑唆、
    引誘其犯罪，自非不法之偵查作為；然員警之目的既然在誘
    使被告出面予以緝捕，不可能真正與被告完成毒品交易行為
    ，亦無購買毒品之真意，又被告在警員埋伏監視之下遭逮捕
    ，實際上被告亦未完成此次毒品交易，是本件核係因誘捕偵
    查而止於販賣第二級毒品未遂，尚無疑義。
㈢、次按販賣毒品行為之處罰基礎，主要在於行為人將持有之毒
    品讓與他人使之擴散，並取得對價，所著重者厥為讓與及對
    價之意涵上。倘於有償讓與他人之初，即係出於營利之意思
    ，並已著手實行，其以高於購入原價出售者，固為販賣行為
    ，設若因故不得不以原價或低於原價讓與他人時，亦屬販賣
    行為。必也始終無營利意思，而以原價或低於原價有償讓與
    他人，始得以轉讓罪論處（最高法院102 年度台上字第4443
    號、104 年度台上字第435號判決意旨參照）。復按販賣毒
    品係政府嚴予查緝之違法行為，且可任意分裝或增減其分量
    ，各次買賣之價格，當亦各有差異，隨供需雙方之資力、關
    係之深淺、需求之數量、貨源之充裕與否、販賣者對於資金
    之需求如何即殷切與否，以及政府查緝之態度，進而為各種
    不同之風險評估，而為機動性之調整，因之販賣之利得，除
    經坦承犯行，或帳冊價量均記載明確外，委難察得實情，是
    縱未確切查得販賣賺取之實際差價，但除別有事證，足認係
    按同一價格轉讓，確未牟利之情形外，尚難執此認非法販賣
    之事證有所不足，致知過坦承者難辭重典，飾詞否認者反得
    逞僥倖，而失情理之平。查被告於偵查中供稱：他拿毒品換
    現金，當時也是4包，我給他現金1萬元等語（見偵卷第88頁
    ），於本院供稱：對方拿東西到我家，他說手上沒有現金‧‧
    請我去變賣，換得的錢就是我給他的錢換回來‧‧（你打算6
    千元賣這4包？沒有‧‧當下談2包等語（見偵卷第90頁，本院
    卷第143頁），益見被告主觀上確有販賣毒品營利之意圖甚
    明。
㈣、綜上，本案事證明確，被告之犯行堪以認定，應依法論科。
二、論罪科刑
㈠、核被告所為，係犯毒品危害防制條例第4 條第6 項、第2 項
    之販賣第二級毒品未遂罪。被告販賣第二級毒品前持有第二
    級毒品之低度行為，為嗣後販賣該第二級毒品之高度行為所
    吸收，不另論罪。
㈡、被告已著手於販賣毒品行為之實行，惟因員警喬裝之買家自
    始即無購買毒品真意，被告本案犯行因未能得逞而未遂，爰
    依刑法第25條第2 項規定，按既遂犯之刑度減輕其刑。
㈢、被告於偵查中及本院審理時，就本案犯行均自白犯罪，已如
    前述，爰依毒品危害防制條例第17條第2 項規定，減輕其刑
    ，並依法遞減輕之。
㈣、關於本件是否有供出毒品來源乙節
 1、毒品危害防制條例第17條第1 項規定：「犯第4條至第8 條
    、第10條或第11條之罪，供出毒品來源，因而查獲其他正犯
    或共犯者，減輕或免除其刑。」所謂「毒品來源」，係指本
    案犯行之毒品從何而來之情形，必以被告所稱其本案所販賣
    之毒品來源與嗣後查獲之其他正犯或共犯間具有關聯性，而
    屬於前後手、上下游之有相當之因果關係者而言。且為避免
    供出者為圖減輕或免除刑責，故意虛構其他正犯或共犯之犯
    罪事證，所供或因明顯不合情理，或因僅有單一指述、別無
    佐證，致該被供出之其他正犯或共犯嗣後獲不起訴處分確定
    者，即無前揭減免刑責寬典之適用。蓋若對供出者所為供述
    漫無限制，縱嗣經不起訴處分確定，仍認有上開寬典之適用
    ，非但無益於毒品斷絕、防止重大危害社會治安之立法目的
    ，更助長栽贓誣陷之風氣，耗費有限之司法資源，並使無辜
    者有遭受不白之冤之虞，當非立法之本意。故該規定所稱「
    供出毒品來源，因而查獲其他正犯或共犯者」，係指犯罪行
    為人供出毒品來源之對向性正犯，或與其具有共同正犯、共
    犯（教唆犯、幫助犯）關係之毒品由來之人的相關資料，使
    調查或偵查犯罪之公務員得據以對之發動調查或偵查程序，
    並因而確實查獲其人及其犯行，始足當之。亦即被告所供述
    其所販賣之本案毒品來源，必以嗣後經偵查機關依其供述而
    確實查獲其他正犯或共犯，且二者間具有因果關係及關聯性
    ，始符合該項減免刑責之規定，倘未因供出毒品來源而確實
    查獲其他正犯或共犯者，祇得執為犯罪行為人犯罪後態度之
    量刑審酌事項（最高法院110年度台上字第4975號判決意旨
    參照)。
 2、查被告於警偵詢中供稱：本件毒品係名為「邱柏瑋」之人急
    需用錢，拿來換現金，並教其販賣等語（見偵卷第33、88、
    89頁）。經本院函詢苗栗縣警察局大湖分局結果，覆稱：經
    被告積極探詢並提供毒品上游之照片、連絡電話予警方調查
    、分析，始知悉真實姓名「邱裕元」之男子涉有嫌疑。警方
    遂於110年3月9日通知被告製作警詢筆錄及犯罪嫌疑人指認
    紀錄表，被告指認邱嫌無誤，惟本案仍在積極調查、蒐證中
    ，尚未查獲犯嫌到案，俟相關證據調查完竣，依法偵辦等語
    ，有該局110年5月2日湖警偵字第1100005390號函及所附資
    料在卷可稽（見本院卷第39-79頁），本院再函詢檢察官結
    果，表示：被告供出之上手為「邱柏瑋」（音同），經查明
    後為「邱裕元（原名邱柏瑋）」，為邱裕元涉有販賣第二級
    毒品之罪嫌，除被告之指述外，尚無其他證據補強其所述為
    真，業經該署以110年度偵字第3504號為不起訴處分等語，
    有臺灣苗栗地方檢察署110年7月22日苗檢松宙110偵886字第
    1109014602號函、邱裕元之臺灣高等法院被告前案紀錄表附
    卷可考（見本院卷第127、135頁），本案被告所供之來源「
    邱柏瑋」即「邱裕元」，既因僅有被告之指述而無其他證據
    佐證而經檢察官為不起訴處分，揆之前揭說明，自難遽認被
    告有供出毒品來源，因而查獲其他正犯或共犯之情形，是本
    件尚無從適用毒品危害防制條例第17條第1 項之規定減輕其
    刑。
㈤、按刑法第59條規定之酌量減輕其刑，必須犯罪另有特殊之原
    因與環境，在客觀上足以引起一般同情，認為即使予以宣告
    法定最低度刑，猶嫌過重者，始有其適用。此所謂法定最低
    度刑，固包括法定最低本刑；惟遇有其他法定減輕之事由者
    ，則應係指適用其他法定減輕事由減輕其刑後之最低度刑而
    言。倘被告別有法定減輕事由者，應先適用法定減輕事由減
    輕其刑後，猶認其犯罪之情狀顯可憫恕，即使科以該減輕後
    之最低度刑仍嫌過重者，始得適用刑法第59條規定酌量減輕
    其刑（最高法院100 年度台上字第744 號判決意旨參照）。
    本院考量第二級毒品對社會秩序及國民健康危害甚鉅，被告
    為智識健全之成年人，對政府嚴格查緝販賣毒品之行為，自
    無不知之理，竟仍為本案犯行，嚴重影響社會治安，且被告
    上開犯行，經依刑法第25條第2項規定減輕其刑，復依毒品
    危害防制條例第17條第2項規定遞減其刑，所得量處之最低
    刑度，與本案犯罪情節相較，難認有何情輕法重之情事，是
    難再依刑法第59條規定酌量減輕其刑，辯護人請求依刑法第
    59條規定酌減其刑等語，尚難准許，附此敘明。
㈥、爰審酌毒品對社會秩序及國民健康危害至深且鉅，嚴重影響
    社會治安，販賣等行為情節尤重，更應嚴加非難，被告明知
    毒品對人體健康戕害甚鉅，不得販賣，仍無視於我國政府禁
    絕毒害之堅定立場，任意販賣毒品予他人牟利，若其所為既
    遂，將肇生他人施用毒品之來源，足以使購買施用者導致精
    神障礙與性格異常，甚至造成人民生命健康受損之成癮性及
    危險性，對社會治安造成潛在性危險，侵害社會、國家法益
    非輕；考量被告本件販毒之對象單一，販賣未遂等情；暨其
    無其他犯罪紀錄，有臺灣高等法院被告前案紀錄表可考，素
    行尚佳，高中肄業，目前在髮廊工作，犯後坦承犯行等一切
    情狀，量處如主文所示之刑。
三、沒收
㈠、按查獲之第一、二級毒品及專供製造或施用第一、二級毒品
    之器具，不問屬於犯罪行為人與否，均沒收銷燬之。毒品危
    害防制條例第18條第1項前段定有明文。扣案之白色結晶4包
    經鑑驗結果，含有第二級毒品成分，為被告販賣毒品未遂而
    查獲之第二級毒品，業如前述，該等物品自屬違禁物，均應
    依前開規定，宣告沒收銷燬。又各該盛裝毒品之包裝袋或容
    器，以現今所採行之鑑驗方式，包裝袋或容器仍會殘留微量
    毒品，而無法將之完全析離，亦均一併諭知沒收銷燬。至鑑
    定時經取樣鑑驗耗用之上開毒品，因已不存在而滅失，自無
    庸宣告沒收。
㈡、未扣案之三星廠牌行動電話，係被告所有供本案聯繫販賣毒
    品所用之物，業據被告供承在卷（見本院卷第148 頁），且
    有前揭聊天室頁面可佐，不問屬於犯罪行為人與否，應依毒
    品危害防制條例第19條第1 項之規定，宣告沒收，並依刑法
    第38條第4項規定，於全部或一部不能沒收或不宜執行沒收
    時，追徵其價額。
據上論斷，應依刑事訴訟法第299 條第1 項前段，毒品危害防制
條例第4 條第6 項、第2 項、第17條第2 項、第18條第1項前段
、第19條第1 項，刑法第11條、第25條第2 項、第38條第4項，
判決如主文。
本案經檢察官彭郁清提起公訴，檢察官彭郁清到庭執行職務。
中　　華　　民　　國　　110 　年　　10　　月　　8 　　日
                  刑事第三庭   審判長 法　官　林卉聆
                                      法  官  魏正杰
                                      法  官  林信宇
以上正本證明與原本無異。　　　　　　　　　　　　　　　　如不服本判決應於收受判決後20日內向本院提出上訴書狀，並應敘述具體理由。其未敘述上訴理由者，應於上訴期間屆滿後20日內向本院補提理由書(均須按他造當事人之人數附繕本)「切勿逕送上級法院」。
                        　　　　　　　書記官　劉碧雯
中　　華　　民　　國　　110 　年　　10　　月　　8 　　日
附錄本判決論罪科刑之法條：
毒品危害防制條例第4條
製造、運輸、販賣第一級毒品者，處死刑或無期徒刑；處無期徒
刑者，得併科新臺幣3千萬元以下罰金。
製造、運輸、販賣第二級毒品者，處無期徒刑或10年以上有期徒
刑，得併科新臺幣1千5百萬元以下罰金。
製造、運輸、販賣第三級毒品者，處7年以上有期徒刑，得併科
新臺幣1千萬元以下罰金。
製造、運輸、販賣第四級毒品者，處5年以上12年以下有期徒刑
，得併科新臺幣5百萬元以下罰金。
製造、運輸、販賣專供製造或施用毒品之器具者，處1年以上7年
以下有期徒刑，得併科新臺幣1百50萬元以下罰金。
前五項之未遂犯罰之。